【裁判字號】    90,台上,7564
【裁判日期】    901213
【裁判案由】    準強盜
【裁判全文】
最高法院刑事判決                                九十年度台上字第七五六四號
    上訴人  台灣高等法院台南分院檢察署檢察官
    被  告  甲○○
右上訴人因被告準強盜案件，不服台灣高等法院台南分院中華民國九十年八月三十一
日第二審更審判決（九十年度上更(一)字第二二一號，起訴案號：台灣嘉義地方法院檢
察署八十八年度偵字第二二七三號），提起上訴，本院判決如左：
    主  文
原判決撤銷，發回台灣高等法院台南分院。
    理  由
本件原判決以公訴意旨略以：被告甲○○於民國八十八年三月二十一日下午四時五十
分許，意圖為自己不法之所有，持足以為兇器之鐵撬二支，翻越圍籬侵入嘉義市○○
街一四六號被害人黃純住處後門，以其所持之鐵撬破壞鐵門及撞破鋁門玻璃（毀損部
分未據告訴），侵入行竊財物未果。嗣於同日晚上七時四十分許，欲從後門逃逸時，
適為陳宇坤發覺制止，被告竟為脫免逮捕，當場向陳宇坤脅迫稱：「如果你捉我，我
要拿槍砰你」，然仍為陳宇坤制止，報警處理，因認被告涉犯刑法第三百二十九條之
準強盜罪嫌，而有同法第三百二十一條第一項之情形，應依同法第三百三十條論處云
云。經審理結果，認被告之犯罪不能證明，因而維持第一審諭知被告無罪之判決，駁
回檢察官在第二審之上訴，固非無見。
惟查：審理事實之法院對於被告有利及不利之證據，應一律注意，詳為調查，綜合全
案證據資料，本於經驗法則以定其取捨，並將取捨證據及得心證之理由於判決內詳為
說明。故證據雖已調查，如尚有其他部分並未調查，仍難遽為被告有利或不利之認定
；如有應調查之證據而未予調查，率行判決，其判決當然為違背法令。(一)、被害人蕭
世芳於第一審法院法官勘驗現場時指稱被告係爬外牆進入後，破壞後門之門鎖，再打
破玻璃，玻璃碎片、鐵撬散落在屋內廚房及客廳，竊賊應已進入屋內，因裝有保全，
竊賊開門觸動保全，保全人員打電話來，竊賊不敢接，鄰居陳宇坤回來在伊屋前停車
時，被告以為屋主回來而逃跑，於巷口碰到陳宇坤被逮捕（第一審卷第七十六頁）等
語。被告於警局初訊時供稱：「我於八十八年三月二十一日十六時五十分許，在嘉義
市○○街一四六號，因為我持工具破壞該戶後鐵門、門鎖、玻璃、想進入時，聽見有
人回來，立即離開，所以未竊得財物。」等語（警卷第二頁背面）；於偵查中供稱：
「我只破壞後門，進入庭院時，就有人回來了，我就又由後門逃走，那人追出來，我
有病逃不遠，就留在那裡等著被捉。」等語（偵查卷第五頁背面）；檢察官聲請羈押
，被告於第一審訊問時供稱：「（問：八十八年三月二十一日晚上七點四十分，你有
無拿鐵撬進入嘉義市○○街一四六號？）我有進去，是在下午四時五十分進去，我只
在後門外面的走廊，後來撬開後門進去，並沒有進去（屋內），因為有心臟病，在外
面等三、四個小時……」等語（第一審法院八十八年度聲羈字第七四號聲請羈押卷第
四頁背面）；於第一審審理時供稱：「（問：當日翻牆入內破壞後門後，是否已進入
屋內？目的為何？）我有打破玻璃，推開門時可能用力太大我自己才病發，當時還沒
有入內，我的目的是要去偷錢。」、「（問：破壞後門後，是否已開始搜尋財物？）
沒有。當時因病發沒有辦法進去。」、「（問：你翻牆進入後院後，有無開始搜尋財
物？）沒有。我準備打破鋁門進入屋內行竊，但因病發而作罷，沒有搜尋財物。」等
語（第一審卷第一三三頁、第一三四頁、第一五四頁）；於原審法院更審前審理時供
稱：「（問：你破壞鋁門及鐵門以後是不是進到屋裡面？）沒有，我因為用力太大，
昏了過去。」、「（問：你用鐵撬破壞鐵門及鋁門經過多久才醒過來？）約三十多分
鐘才醒過來。」等語。被告所辯離開現場之原因前後不一，究竟其有無侵入被害人屋
內？觸動保全系統後，保全人員何時打電話至被害人住處？電話無人接後，保全人員
有無進一步調查處理？被告係因聽聞停車聲，以為被害人回家而離開現場，或係因心
臟病發昏倒醒後始逃離現場？又被告行竊時茍因心臟病發昏倒，究竟昏倒於屋內或屋
外？均未明瞭，因與被告有無侵入被害人屋內著手行竊之認定至有關係，應予究明。
(二)、被害人蕭世芳指伊回家時玻璃碎片、鐵撬散落在屋內廚房及客廳（第一審卷第七
十六頁）；又稱扣案之鐵撬係伊與警方人員一起在伊家發現的（原審法院上更(一)字卷
第六十三頁）。另一被害人黃純亦稱伊回家時扣案之二支鐵撬是在房子裡面，警察比
伊早到伊家（原審法院上訴字卷第四十六頁）。而陳宇坤係逮補被告之人，其逮捕被
告後如何處理？被告何時由何人帶至被害人屋內？警察人員何時至現場？警員發現扣
案二支鐵撬時其位置如何？有無遭人移動過？以上諸疑點與被告有無侵入被害人屋內
及是否已著手竊盜行為之認定至有關係。又苟被告成立加重竊盜未遂罪，則其離開盜
所時如為脫免逮捕而對陳宇坤施以脅迫，能否謂不能成立加重準強盜罪，亦待究明。
原審法院更審時仍未詳加調查釐清，並於判決內論述明白，遽為被告有利之判決，尚
嫌速斷，其審理猶有未盡。檢察官上訴意旨指摘原判決不當，尚非全無理由，應認仍
有撤銷發回更審之原因。
據上論結，應依刑事訴訟法第三百九十七條、第四百零一條，判決如主文。
中      華      民      國     九十     年     十二     月     十三     日
                              最高法院刑事第四庭
                                  審判長法官  董  明  霈
                                        法官  丁  錦  清
                                        法官  林  茂  雄
                                        法官  王  居  財
                                        法官  張  祺  祥
      右正本證明與原本無異
                                              書  記  官
中      華      民      國     九十     年     十二     月     十九     日


司法院資訊處製作；財團法人民間司法改革基金會備份。
